【裁判字號】    99,裁,2013
【裁判日期】    990902
【裁判案由】    所得稅法
【裁判全文】
最  高  行  政  法  院  裁  定
                                      99年度裁字第2013號
上  訴  人  甲○○
訴訟代理人  蕭世光  律師
被 上訴 人  財政部臺灣省北區國稅局
代  表  人  吳自心
上列當事人間所得稅法事件，上訴人對於中華民國97年10月31日
臺北高等行政法院97年度簡字第69號判決，提起上訴，本院裁定
如下：
    主  文
上訴駁回。
上訴審訴訟費用由上訴人負擔。
    理  由
一、按「（第1項）對於適用簡易程序之裁判提起上訴或抗告，
    須經最高行政法院之許可。（第2項）前項許可，以訴訟事
    件所涉及之法律見解具有原則性者為限。」「對簡易訴訟事
    件之判決提起上訴，應於上訴理由中具體表明該訴訟事件所
    涉及之原則性法律見解。」行政訴訟法第235條及第244條第
    3項分別定有明文。所謂訴訟事件涉及之法律見解具有原則
    性，係指該事件所涉及之法律問題意義重大，而有加以闡釋
    之必要情形而言，例如第一審判決對於行政命令是否牴觸法
    律所為之判斷，或就同類事件所表示之法律見解，與其他高
    等行政法院或最高行政法院所表示之見解牴觸等情形。此項
    上訴許可要件之「法律見解具有原則性」，與判決違背法令
    之不適用法規或適用法規錯誤係屬二事。適用簡易程序第一
    審判決不適用法規或適用法規不當，固屬判決違背法令，適
    用法規顯有錯誤或不適用法規顯然影響判決時，甚至屬於行
    政訴訟法第273條第1項第1款「適用法規顯有錯誤」之再審
    事由。然如其未屬第一審判決對於行政命令是否牴觸法律所
    為之判斷，或就同類事件所表示之法律見解，與其他高等行
    政法院或最高行政法院所表示之見解牴觸，或其他所涉及之
    法律問題意義重大，而有加以闡釋之必要情形者，即不能以
    適用簡易程序之第一審判決所涉及之法律見解具有原則性，
    而要求許可上訴。
二、上訴人係三陽工業股份有限公司（下稱三陽公司）負責人，
    為所得稅法第89條規定之扣繳義務人，被上訴人以該公司民
    國89年12月間給付派至越南子公司VMEP（Vietnam Manufac-
    turing & Export Processing Co.Ltd，下稱VMEP公司）員
    工薪資計新臺幣（下同）656,521元，未依規定扣繳所得稅
    款計26,980元，經被上訴人所屬新竹縣分局查獲，乃依所得
    稅法第114條第1款前段規定，限期責令其補繳應扣未扣稅款
    及補報扣繳憑單，並依所得稅法第114條第1款規定，以94年
    12月26日94年度財所得字第Z0000000000000號處分書檢附罰
    鍰繳款書，按應扣未扣之稅款26,980元處1倍之罰鍰26,900
    元（計至百元止）。上訴人對罰鍰不服，申經復查，未獲變
    更，循序提起行政訴訟，經原審判決駁回其訴。
三、本件上訴人對於原審適用簡易程序所為判決提起上訴，主張
    ：（一）所得稅法第8條第1項第3款立法理由、財政部55年1
    月15日台財稅發第00762號令及67年7月15日台財稅第34675
    號、84年5月3日台財稅第841620585號函皆指出，判斷勞務
    報酬是否為中華民國來源所得，應以勞務提供地是否在我國
    境內為準。原審法院96年度訴字第427號判決及王建著作
    亦同此見解。本件王清桐等人係三陽公司員工，長期派駐在
    VMEP公司，其勞務提供地為越南，取得之勞務報酬自非中華
    民國來源所得。原判決不察，認該等員工提供勞務取得之報
    酬為中華民國來源所得，認事用法違反所得稅法第8條第3款
    及上開函令之規定，判決違背法令。（二）VEMP公司給付予
    三陽公司之技術服務費包括：王清桐等10名員工之本薪、未
    休假代金、加班費、中秋節及年終獎金等，再加上三陽公司
    為該等員工支付之勞、健保費用。原判決認上開技術服務費
    係三陽公司為取得該技術服務收入所給付之必要成本及費用
    ，認事用法顯有違誤。（三）原判決關於「無論出差天數多
    寡，均為出差」之認定，違反經驗法則，且增加財政部84年
    6月21日台財稅第841629949號函釋所未規定之要件，牴觸憲
    法第19條、司法院釋字第210號、第217號、第367號及第607
    號解釋意旨，原判決引之為不利上訴人之認定，違反租稅法
    律原則，判決顯有違誤。（四）原判決認越南子公司VMEP非
    三陽公司之國外分支機構、分公司或辦事處，故無財政部63
    年10月3日台財稅第37273號及69年10月15日台財稅第38556
    號函釋之適用。惟VMEP公司為三陽公司百分之百持股之子公
    司，其法律地位及權利義務與三陽公司之國外分支機構、分
    公司或辦事處並無不同，自應有上開函釋之適用，原判決顯
    有違背行政程序法第6條之平等原則之違法。（五）上訴人
    於申報系爭年度營利事業所得稅法時，係根據被上訴人歷年
    來實質審查之結果，且委託專業會計師辦理，自無故意過失
    可言，依行政罰法第7條第1項規定，應不予處罰，原判決不
    察認定上訴人涉有過失，明顯違背行政罰法第7條第1項之規
    定。（六）依財政部賦稅署98年9月3日台財稅字第09804900
    430號訂定「所得稅法第8條規定中華民國來源所得認定原則
    」可知，系爭員工之勞務報酬並無上開原則第4點第1項各款
    所示之情形，非屬所得稅法第8條第3款之中華民國來源所得
    等語，為其理由。
四、惟查原判決以：（一）王清桐等人係三陽公司依約定派遣赴
    越南VMEP公司提供製造技術指導及管理服務之現職員工，除
    有機車技術合作契約書、人員交流備忘錄、三陽公司製作王
    清桐等員工之薪資福利給付明細表、員工戶籍資料查詢表、
    扣繳憑單歸戶明細表等件附卷可稽外，並經上訴人委任之安
    侯建業會計師事務所以安建（93）審計（五）字第00671D號
    函載明：「…三、三陽公司派駐國外員工薪資，係三陽公司
    為提供越南子公司VMEP製造之技術指導及管理服務而派駐員
    工於越南VMEP提供該項勞務，其該些員工之薪資。…」等語
    明確，已堪認定。且查，系爭薪資費用係89年12月之薪資，
    依照三陽公司與慶豐環宇公司簽訂之舊約（即上開機車技術
    合作契約書），越南VMEP公司並非契約當事人，與三陽公司
    間無任何權利義務關係，王清桐等員工當無可能透過此合約
    關係轉換成越南VMEP公司之員工；即便是依照三陽公司與越
    南VMEP公司簽訂之新約（即機車製造技術移轉合約），依該
    合約第6條約定：「應付價格：本合約期間中，使用工業產
    權、專門知識、技術資訊、技術文件、教育訓練、技術支援
    以製造產品及零件之權利，其技術移轉價格為淨售價之百分
    之四…」及第7條係約定：「…權利金之支付應於每6個月之
    末日（6月30日及12月31日）的60日內，由銀行轉匯至技術
    移轉人指定之銀行以美金支付，以前述日期產品與零件之銷
    售量為準…」顯見，越南VMEP公司給付三陽公司之技術移轉
    價格乃係該公司使用三陽公司工業產權、專門知識、技術資
    訊、技術文件、教育訓練、技術支援以製造產品及零件之權
    利之對價，與系爭王清桐等人之薪資無涉。固然，上開應付
    價格包含教育訓練、技術支援等項目之對價關係，但非謂有
    此關係，即可推導出三陽公司派駐越南VMEP公司提供該項勞
    務之員工薪資，即係由越南VMEP公司所直接支付或由三陽公
    司所代收轉付，甚或是該等派駐員工係由越南VMEP公司所僱
    用等結論，此從上開契約約定權利金之計算方式及支付時間
    ，皆與該等薪資之支付無涉即可知。（二）本件上訴人為三
    陽公司之事業負責人，為兩造所不爭之事實，自屬上開所得
    稅法第89條所稱之扣繳義務人。王清桐等員工因雇主（即三
    陽公司）之經濟目的至境外其他公司提供技術服務，該等人
    之受僱行為既發生於境內，各項勞動條件之協議、訂定，均
    立基於中華民國法律社會及經濟社會所提供之交易市場條件
    ，渠等因雇主（即三陽公司）之經濟目的至境外（越南）提
    供技術服務，不論渠等在越南停留時間長短，均係基於雇主
    與他公司之市場交易行為而為，均屬出差性質。況該等員工
    受僱於國內之三陽公司，經三陽公司派遣至VMEP公司提供公
    司製造技術指導及管理服務，其執行勞務之效果亦歸屬於雇
    主三陽公司，是被上訴人認定王清桐等人89年12月間取得之
    656,521元係三陽公司在臺給付員工之薪資，屬彼等當年度
    之中華民國來源所得，應課徵個人綜合所得稅，上訴人為三
    陽公司之事業負責人，應依法於給付時扣繳所得稅款，並無
    不合。（三）復查，三陽公司投資海外子公司，所承擔之權
    利義務，應僅限於投資額，且其所投資之海外子公司（即越
    南VMEP公司），為獨立之法人主體，會計獨立，並非上訴人
    之分公司、分支機構、營業所或連絡處，是三陽公司派遣員
    工王清桐等人至越南VMEP公司提供製造技術指導及管理服務
    ，核與經財政部63年10月3日台財稅第37273號、69年10月15
    日台財稅第38556號函釋所稱我國公司派至該公司「國外分
    支機構」、「分公司」及「辦事處」服務之情形有別，上開
    函令在本案並無適用之餘地，至為明顯。而上訴人所主張財
    政部55年1月15日台財稅發第00762號函令與本案案情不同，
    亦無法相互援用。（四）末查，上訴人應就王清桐等人中華
    民國境內所取得之薪資扣繳稅款，法律已明定其構成要件，
    復有前開財政部84年6月21日台財稅第841629949號函令可資
    參照，縱或有適用上之疑義，上訴人亦非不可向相關專業機
    構及人員查詢，於獲得正確及充分之資訊後申報；且上訴人
    因適用法令錯誤或計算錯誤而有溢繳稅款之情形，亦可依稅
    捐稽徵法第28條規定，自繳納之日起5年內提出具體證明，
    申請退還，然上訴人捨此不由，竟未依上開所得稅法第88條
    第1項第2款規定按給付額扣繳稅款，縱認其主觀上無違反同
    法第114條第1款規定之故意，亦難謂無應注意、能注意而不
    注意之過失責任。本件上訴人違反所得稅法第110條第1項之
    行為，自應加以處罰。又稅捐的正確核定，乃稅捐稽徵機關
    之職責，行政先例必須是合法的，始生行政自我拘束之效力
    ，人民並無要求稅捐稽徵重複錯誤的請求權。以及上訴人在
    原審之主張何以不足採等情，於判決理由中業已詳加論斷。
    本院經核上訴意旨，乃上訴人以其對法律上見解之歧異，就
    原審取捨證據、認定事實、適用法律之職權行使，指摘其為
    不當，尚無所涉及之法律見解具有原則性之情事。上訴人提
    起上訴，依首開規定及說明，不應許可，其上訴難謂合法，
    應予駁回。至上訴人所引財政部賦稅署98年9月3日台財稅字
    第09804900430號函訂定「所得稅法第8條規定中華民國來源
    所得認定原則」第4點第1項各款之情形，均係就營利事業提
    供勞務而言，與本件關於受雇人個人綜合所得稅是否屬於國
    內所得，二者不同，亦無援引餘地，附此敘明。
五、據上論結，本件上訴為不合法。依行政訴訟法第249條第1項
    前段、第104條、民事訴訟法第95條、第78條，裁定如主文
    。
中    華    民    國    99    年    9     月    2     日
                    最高行政法院第七庭
                        審判長法官  廖  宏  明
                              法官  曹  瑞  卿
                              法官  張  瓊  文
                              法官  姜  素  娥
                              法官  林  文  舟

以  上  正  本  證  明  與  原  本  無  異
中    華    民    國    99    年    9     月    2     日
                              書記官  彭  秀  玲

司法院資訊處製作；財團法人民間司法改革基金會備份。
